【裁判字號】    94,訴,1686
【裁判日期】    950420
【裁判案由】    勞保
【裁判全文】
臺北高等行政法院判決
                                     94年度訴字第01686號
                              .
原      告  甲○○
被      告  勞工保險局
代  表  人  乙○總經理）住同.
訴訟代理人  丙○○
            丁○○
上列當事人間因勞保事件，原告不服行政院勞工委員會中華民國
94年4月15日勞訴字第0940008904號訴願決定，提起行政訴訟。
本院判決如下：
    主  文
原告之訴駁回。
訴訟費用由原告負擔。
    事  實
壹、事實概要：
    緣啟暐企業有限公司（下稱啟暐公司）被保險人即原告以因
    尿毒症接受血液透析治療，檢據向被告申請殘廢給付。案經
    被告審查，原告於民國（下同）89年10月31日自啟銘企業行
    退保，93年2 月2 日始由啟暐公司再申報加保，其自93 年1
    月10日開始接受血液透析治療，屬停保期間發生之事故，所
    請與勞工保險條例第19條第1 項規定不合，乃於93年7 月28
    日以保給殘字第09360507950號函核定否准所請殘廢給付。
    原告不服，向勞工保險監理委員會申請審議，經該會於94年
    1 月18日以93保監審字第3659號審定書審定申請審議駁回，
    提起訴願，亦遭駁回，遂向本院提起行政訴訟。
貳、兩造聲明：
一、原告聲明求為判決：
    訴願決定、爭議審定及原處分均撤銷。
二、被告聲明求為判決：
(一)原告之訴駁回。
(二)訴訟費用由原告負擔。
參、兩造之陳述：
一、原告主張之理由：
(一)依行政院勞工委員會87年9 月15日台87勞保2 字第038372號
    函示，該會86年12月19日台86勞保2 字第053640號函示生效
    後實際從事工作之被保險人且正在洗腎者，得依上開函示請
    領殘廢給付。但函示生效後初次加保並於加保前即開始洗腎
    者，因屬保險效力開始前之事故，應不予給付。亦即倘被保
    險人非屬函示生效前「初次加保，且加保前即開始洗腎者」
    ，即屬應予給付對象。
(二)依行政程序法第6 條規定：「行政行為，非有正當理由，不
    得為差別待遇。」據被告87保給字第6028078 號函，該被保
    險人亦與原告為相同之情形，被告核定給付在案，爰請求比
    照該被保險人之給付標準辦理。
(三)蓋社會保險之保障意旨乃依據憲法第153 條之規定，針對弱
    勢勞工更是明文加以保護。原告倘能獲得合理補償，對原告
    未來生活幫助不可謂不大，亦符合社會保險之保障目的。
(四)綜上所述，為落實勞工保險條例第1 條之立法宗旨，以保障
    勞工權益，並維護人民對政府行政機關之合理信賴，請判決
    如原告訴之聲明云云。
二、被告主張之理由：
(一)按「被保險人或其受益人於保險效力開始後，停止前發生保
    險事故者，得依本條例規定，請領保險給付。」「被保險人
    因普通傷害或罹患普通疾病，經治療終止後，如身體遺存障
    害，適合殘廢給付標準表規定之項目，並經保險人自設或特
    約醫院診斷為永久殘廢者，得按其平均月投保薪資，依同表
    規定之殘廢等級及給付標準，一次請領殘廢補助費，．．．
    。被保險人領取普通傷病給付期滿或其所患普通傷病經治療
    1 年以上尚未痊癒，如身體遺存障害，適合殘廢給付標準表
    規定之項目，並經保險人自設或特約醫院診斷為永不能復原
    者，得比照前項規定辦理。」勞工保險條例第19條第1 項及
    第53條分別定有明文。又「．．．洗腎患者實際上對腎臟之
    治療業已終止，並認定為殘廢，與勞工保險條例第53條規定
    請領殘廢給付須以『治療終止』為要件相符．．．」及「查
    本會86年12月19日台86勞保2 字第053640號函示生效後實際
    從事工作之被保險人，且正在洗腎者，得依上開函示請領殘
    廢給付。但函示生效後初次加保，並於加保前開始洗腎者，
    因屬保險效力開始前發生之事故應不予給付。」經行政院勞
    工委員會以86年12月19日台86勞保2 字第053640號及87年9
    月15日台87勞保2字第0383726 號函釋在案。
(二)經查啟暐公司被保險人即原告以因尿毒症接受血液透析治療
    ，於93年7 月20日檢據向被告申請殘廢給付。案經被告審查
    ，原告於89年10月31日自啟銘企業行退保，93年2 月2 日始
    由啟暐公司再申報加保，而據高雄市立小港醫院於93年7 月
    9 日開具之殘廢診斷書載略以，原告因尿毒症於93年1 月10
    日開始接受長期血液透析治療，治療終止診斷殘廢日期為93
    年1 月10日，故其屬停保期間發生之事故，所請與勞工保險
    條例第19條第1 項規定不合，乃於93年7 月28日以保給殘字
    第09360507950 號函核定否准所請殘廢給付。
(三)原告主張依前揭行政院勞工委員會87年9 月15日台87勞保2
    字第038372號函釋，倘被保險人非屬函示生效前「初次加保
    ，且加保前即開始洗腎者」，即屬應給付對象云云。惟查，
    該函釋係針對86年12月19日台86勞保2 字第53640 號函釋放
    寬洗腎患者得請領殘廢給付之時間點有實際從事工作之被保
    險人（在保險有效期間方稱為被保險人）且正在洗腎者，得
    請領殘廢給付，而函釋放寬生效後始經醫師確定須長期洗腎
    者且該期日係在停保期間者，自應回歸勞工保險條例第19條
    第1 項之規定，非於保險效力開始後停止前發生保險事故者
    ，即不得請領該項殘廢給付。原告此部分主張，有所誤解，
    並不足採。
    理  由
甲、程序方面：
    本件原告經合法通知，無正當理由未於言詞辯論期日到場，
    查無民事訴訟法第386條所列各款情事，爰依行政訴訟法第
    218條準用民事訴訟法第385條之規定，准被告聲請，由其一
    造辯論而為判決。
乙、實體方面：
壹、兩造陳述要旨：
    原告主張依行政院勞工委員會87年9月15日台87勞保2字第03
    8372號函所示，於該會86年12月19日台86勞保2字第053640
    號函示生效後，只要非屬「86年12月19日後初次加保，且加
    保前即開始洗腎者」，即屬應予給付對象，被告不得為差別
    待遇等語。被告則以原告於89年10月31日自啟銘企業行退保
    ，93年2月2日始由啟暐公司再申報加保，93年1月10日開始
    接受長期血液透析治療，係屬停保期間發生之事故，所請與
    勞工保險條例第19條第1項規定不合，原處分否准所請殘廢
    給付並無不合等語置辯。
貳、兩造爭執要旨：
    原告於停保期間開始洗腎，是否符合行政院勞工委員會87年
    9月15日台87勞保2字第038372號函、及同會86年12月19日台
    86 勞保2字第053640號函所示之殘廢給付條件？
參、本院之判斷：
一、本件應適用之法條：
(一)勞工保險條例第19條第1項：「被保險人或其受益人於保險
    效力開始後，停止前發生保險事故者，得依本條例規定，請
    領保險給付。」
(二)勞工保險條例第53條：「被保險人因普通傷害或罹患普通疾
    病，經治療終止後，如身體遺存障害，適合殘廢給付標準表
    規定之項目，並經保險人自設或特約醫院診斷為永久殘廢者
    ，得按其平均月投保薪資，依同表規定之殘廢等級及給付標
    準，一次請領殘廢補助費，．．．。被保險人領取普通傷病
    給付期滿或其所患普通傷病經治療一年以上尚未痊癒，如身
    體遺存障害，適合殘廢給付標準表規定之項目，並經保險人
    自設或特約醫院診斷為永不能復原者，得比照前項規定辦理
    。」，可知殘廢給付之保險事故指「治療終止，症狀固定（
    或雖未治療終止但症狀已持續一年以上），已達殘廢標準」
    ，且須發生於保險有效期間，方得請領殘廢給付，而洗腎（
    定期血液透析治療）病患，公保已列入殘廢給付範圍，醫學
    上亦可認定為「治療終止」，為使社會保險給付一致性，應
    認腎臟病患一旦開始洗腎，即已達「治療終止，症狀固定成
    殘」之程度。
(三)行政院勞工委員會79年3月10日台79勞保3字第04451號函示
    謂：「依勞工保險條例第19條規定，被保險人於保險效力開
    始後，停止前發生保險事故者，始得請領保險給付。被保險
    人如經查證於加保前已有嚴重身心障害或明顯外在症狀或已
    診斷確定罹患紅斑性狼瘡症、癌症及尿毒症等疾病者，均不
    得就該事故請領現金給付及醫療給付。」，同會86年12月19
    日台86勞保2字第053640號函示謂：「．．．洗腎患者實際
    上對腎臟之治療業已終止，並認定為殘廢，與勞工保險條例
    第53條規定請領殘廢給付須以『治療終止』為要件相符．．
    ．」，同會87年9月15日台87勞保2字第0383726號函示謂：
      「查本會86年12月19日台86勞保2字第053640號函示生效
      後實際從事工作之被保險人，且正在洗腎者，得依上開函
      示請領殘廢給付。但函示生效後初次加保，並於加保前開
      始洗腎者，因屬保險效力開始前發生之事故應不予給付。
      」，均與前揭立法意旨相符，行政機關予以適用，自為適
      法。
二、本件原告洗腎日期非於保險有效期間。
    本件原告於89年10月31日自啟銘企業行退保，93年2月2日始
    由啟暐公司再申報加保，有勞工保險被保險人投保資料表附
    原處分卷可憑，據高雄市立小港醫院於93年7月9日開具之殘
    廢診斷書載略以：「甲○○君因尿毒症於93年1月10日開始
    接受長期血液透析治療，治療終止診斷殘廢日期為93年1月
    10日。」，有該診斷書影本附原處分卷可稽，可知原告自93
    年1月10日開始接受血液透析治療，屬停保期間發生之事故
    ，與勞工保險條例第19條第1項規定不合，其申請殘廢給付
    ，於法不合。
三、原告雖謂只要不是「86年12月19日後初次加保，且加保前即
    開始洗腎者」，即屬應予殘廢給付對象云云，惟查行政院勞
    工委員會87年9 月15日台87勞保2 字第0383726 號函意指加
    保前即開始洗腎者，其症狀固定成殘（開始洗腎）於保險效
    力開始之前，至其於保險效力開始後繼續洗腎，只是殘廢狀
    態之繼續，並非保險期間所生之保險事故，自非殘廢給付之
    範圍，其重點是在於「開始洗腎（治療終止症狀固定成殘）
    須發生於保險有效期間」，惟86年12月19日之前，洗腎尚未
    經認定為「治療終止」，之前已加保之洗腎者，何時點方屬
    於「治療終止、症狀固定成殘」？尚未確定，故86年12月19
    日之前「已加保且已經開始洗腎」者，不論其「開始洗腎」
    時有無加保，均從寬核給殘廢給付，非謂「86年12月19日之
    後開始洗腎者，不論開始洗腎時是否為保險有效期間，均給
    予殘廢給付」。
四、本件原告於89年10月31日由啟銘企業行退保，至93年2 月2
    日始再由啟暐公司申報加保，固非屬86年12月19日後初次加
    保，惟其93年1 月10日開始接受長期血液透析治療，係屬86
    年12月19日後發生之殘廢保險事故，其「治療終止、症狀固
    定成殘」之日期已可確定為93年1 月10日，並無「何時治療
    終止尚未確定」之情形，原告前揭「症狀固定成殘」之時間
    點，既非保險有效期間（已經停保），即不得請領殘廢給付
    ，並無行政院勞工委員會87年9 月15日台87勞保2 字第
    0383726 號函意旨從寬認定（86年12月19日之前「已加保」
    且已開始洗腎者，因洗腎是否屬於治療終止尚未確定，其「
    開始洗腎」日期不限於保險有效期間，仍給予殘廢給付）之
    適用，至原告於93年2 月2 日加保後繼續洗腎，只是殘廢狀
    態之繼續，並非保險期間所生之保險事故，自非殘廢給付之
    範圍。
五、至原告所引其他已經核給殘廢給付之洗腎案件，或因時空背
    景不同，不得要求比照辦理，亦可能因當時核給錯誤，其公
    平之作法應係追回錯誤之給付，而非繼續錯誤核給下去，被
    告否准殘廢給付申請，難謂有違平等原則，原告主張尚不足
    採。
六、從而，被告據以否准所請殘廢給付，尚無違誤，訴願決定予
    以維持，亦屬正確，原告徒執前詞，訴請撤銷，為無理由，
    應予駁回。
肆、兩造其餘攻擊防禦方法均與本件判決結果不生影響，故不逐
    一論述，併此敘明。
據上論結，本件原告之訴為無理由，爰依行政訴訟法第98條第3
項前段、第218 條，民事訴訟法第385 條第1 項前段，判決如主
文。
中    華    民    國    95    年    4     月    20    日
                         第四庭審判長法  官  鄭忠仁
                                     法  官  林育如
                                     法  官  畢乃俊
上為正本係照原本作成。
如不服本判決，應於送達後20日內，向本院提出上訴狀並表明上
訴理由，如於本判決宣示後送達前提起上訴者，應於判決送達後
20日內補提上訴理由書（須按他造人數附繕本）。
中    華    民    國    95    年     4    月   20     日
                                     書記官  簡信滇


司法院資訊處製作；財團法人民間司法改革基金會備份。
